【裁判字號】    91,自,866
【裁判日期】    920227
【裁判案由】    侵占
【裁判全文】
臺灣臺北地方法院刑事判決                          九十一年度自字第八六六號
    自  訴  人  甲○○○有限公司  設：台北市○○區○○路四段三００巷二六弄
    代  表  人  丙○○
    被      告  乙○○
右列被告因侵占案件，經自訴人提起自訴，本院判決如左：
    主      文
乙○○無罪。
    理      由
一、自訴意旨如附件之自訴狀所載。
二、按犯罪事實應依證據認定之，無證據不得推定其犯罪事實。又不能證明被告犯罪
    者，應諭知無罪之判決，刑事訴訟法第一百五十四條、第三百零一條第一項分別
    定有明文。又事實之認定，應憑證據，如未能發現相當證據，或證據不足以證明
    ，自不能以推測或擬制之方法，為裁判基礎（最高法院四十年台上字第八六號判
    例參照）；而告訴人之告訴，係以使被告受刑事訴追為目的，是其陳述是否與事
    實相符，仍應調查其他證據以資審認（最高法院五十二年台上字第一三００號判
    例參照）。且認定犯罪事實所憑之證據，雖不以直接證據為限，間接證據亦包括
    在內，然而無論直接證據或間接證據，其為訴訟上之證明，須於通常一般之人均
    不致有所懷疑，而得確信其為真實之程度者，始得據為有罪之認定，倘其證明尚
    未達到此一程度，而有合理之懷疑存在而無從使事實審法院得有罪之確信時，即
    應由法院為諭知被告無罪之判決（最高法院七十六年台上字第四九八六號判例參
    照）。且刑法上之侵占罪，以行為人意圖為自己或第三人不法之所有，而擅自處
    分自己所持有之他人所有物，即變更持有之意思為不法所有之意，為其構成要件
    ，如僅將持有物延不交還或有其他原因致一時未能交還，既缺乏主觀要件，即遽
    難以該罪相繩（最高法院四十一年台非字第五七號判例及六十八年台上字第三一
    四六號判例參照）。
三、按自訴人認被告乙○○涉有侵占之犯行，其所依憑之理由無非係以被告於民國八
    十三年七月二十七日以附條件買賣之方式向其購買車牌號碼ＥＬ－二四三號營業
    小客車一輛，約定在被告付清全部買賣價金前，該部汽車之所有權仍為自訴人所
    有，詎被告於八十八年四月七日最後一次繳款至今即未再向自訴人繳款，且未將
    該汽車之二面號牌及行車執照返還自訴人，嗣經自訴人合法解除前開附條件買賣
    契約，並提起民事訴訟要求被告返還該部汽車之二面號牌及行車執照，經法院判
    決自訴人勝訴確定，被告亦置之不理不予返還，因認被告不將前開車號汽車之號
    牌二面、行車執照返還自訴人之行為，該當有刑法第三百三十五條第一項之侵占
    罪嫌，並提出附條件買賣契約書、本院台北簡易庭八十七年度北簡字第二三一四
    號簡易判決影本為證。
四、訊據被告固不否認有於前述時間以附條件買賣之方式向自訴人購買前述車號汽車
    使用，並且尚未將該部汽車之二面車牌及行車執照返還自訴人等事實，核與自訴
    人代表人丙○○於本院調查、審理時就此部分所供述之情節相符，並有前述附條
    件買賣契約書、本院台北簡易庭前開案號之判決書附本院卷可稽，惟堅決否認有
    任何侵占之犯行，辯稱：車牌是因為被警察查扣走，我才沒有辦法還給自訴人；
    至於行車執照是因為我找不到在那裡，所以才找不出來給自訴人，我絕對沒有侵
    占等語。
五、本院經查：
  (一)被告辯稱其向自訴人以附條件買賣方式購買之前開車號汽車前後號牌二面為警察
    查扣乙節，經本院向台北市政府警察局交通警察大隊函查結果，該部汽車之二面
    號牌確實於八十九年九月十四日由台北市政府警察局文山第一分局交通分隊員警
    以被告使用經註銷之牌照行駛，而當場將該二面號牌予以吊扣，此有該大隊九十
    一年十二月二十五日函覆本院之函文及舉發資料附本院卷可憑，因此被告辯稱自
    訴人所有前述車號汽車之二面號牌，並非其拒不返還，而係由警察機關予以吊扣
    ，乃足堪信採，因此既然自訴人所有前開車號汽車之二面號牌為警察機關實施吊
    扣，而使被告無法返還自訴人，何能據此而認被告有侵占該號牌之行為。
  (二)自訴人代表人丙○○於本院九十二年二月十九日審理時供稱並沒有任何證據足以
    證明被告有將前開車號汽車之行車執照予以轉賣、變賣或出質之侵占行為（當日
    審判筆錄參照），則本院自難單憑自訴人單一之指訴，在別無其他積極證據足以
    證明其所指訴－被告二人有將前開車號汽車行車執照侵占－內容為屬實在之情形
    下，遽認被告有其所指訴之侵占行車執照犯行。
六、綜上所述，自訴人認被告所犯有之侵占犯行，因被告所為與刑法第三百三十五條
    第一項侵占罪之構成要件未有該當，自難認其犯有侵占之犯行，此外復查無其他
    積極證據足資證明被告有何侵占之犯行，既不能證明被告犯罪，核諸前揭說明，
    自應由本院為被告無罪之諭知。
據上論斷，應依刑事訴訟法第三百四十三條、第三百零一條第一項，判決如主文。
中      華      民      國    九十二    年      二      月    二十七    日
                                  臺灣臺北地方法院刑事第三庭
                                      法  官  葉建廷
右正本證明與原本無異
如不服本判決應於送達後十日內向本院提出上訴狀
                                      書記官  許婉如
中      華      民      國    九十二    年      二      月    二十七    日


司法院資訊處製作；財團法人民間司法改革基金會備份。
